【裁判字號】    92,上訴,153
【裁判日期】    921202
【裁判案由】    毒品危害防制條例
【裁判全文】
臺灣高等法院刑事判決                            九十二年度上訴字第一五三號
    上  訴  人
    即  被  告  甲○○
    選任辯護人  馬在勤、毛國樑  律師
右上訴人因違反毒品危害防制條例案件，不服臺灣台北地方法院九十一年度訴字第八
二四號，中華民國九十一年十一月二十九日第一審判決（起訴案號：臺灣台北地方法
院檢察署九十一年度偵字第一一六一八號）提起上訴，本院判決如左：
    主  文
原判決撤銷。
甲○○持有第二級毒品，處有期徒刑陸月，如易科罰金以參佰元折算壹日。
扣案第二級毒品大麻煙捲玖拾肆支（煙捲總重共貳拾點柒公克）及ＭＤＭＡ伍顆（驗
餘淨重共壹點參陸零捌公克）均沒收銷燬之。
    事  實
一、甲○○明知大麻及ＭＤＭＡ係屬毒品危害防制條例列管之第二級毒品，不得非法
    持有，竟於民國九十一年六月十九日凌晨一時許以行動電話與「阿強」談妥，以
    新台幣（下同）一萬元購買第二級毒品大麻九十四支及ＭＤＭＡ五顆。甲○○於
    同日凌晨三時許與不知情之友人呂昆霖、詹玄聖（其等違反毒品危害防制條例部
    分均經檢察官為不起訴處分）共乘ＤＥ─七八九六號自用小客車至臺北縣板橋市
    ○○路華江橋頭向「阿強」拿取第二級毒品大麻九十四支（煙捲總重共二十點七
    公克，包裝重共一點八八公克）及ＭＤＭＡ五顆（驗餘淨重共一點三六○八公克
    ），嗣共乘上開自用小客車行經臺北市○○○路○段與德惠街口，為警盤檢查獲
    ，並當場在甲○○座位扣得上開第二級毒品大麻及ＭＤＭＡ。
二、案經臺北市政府警察局中山分局報告臺灣臺北地方法院檢察署檢察官偵查起訴。
    理  由
一、訊據上訴人即被告甲○○坦承有於右揭時地，以一萬元代價向綽號「阿強」姓名
    年籍不詳成年男子購買毒品大麻煙捲九十四支及ＭＤＭＡ五顆，而於臺北市○○
    ○路○段與德惠街口，為警盤檢查獲等事實，並據證人呂坤霖於原審證述情節，
    相互符合。扣案煙捲九十四支（煙捲總重共二十點七公克，包裝重共一點八八公
    克）及藥錠五顆（驗餘淨重共一點三六○八公克）分屬第二級毒品大麻及ＭＤＭ
    Ａ，復有法務部調查局九十一年七月二十四日調科壹字第○二○○○五四一四號
    鑑定通知書、國防部憲兵司令部刑事鑑識中心九十一年十一月五日（九一）綱得
    字第一四九七六號鑑驗通知書各一件存卷足參，本件被告犯罪事證明確，犯行堪
    以認定。
二、按ＭＤＭＡ及大麻為毒品危害防制條例第二條第二項所列管之第二級毒品，核被
    告所為係犯毒品危害防制條例第十一條第二項持有第二級毒品罪，被告持有ＭＤ
    ＭＡ與大麻，係以一持有行為，分別持有二種同條例所規範之第二級毒品，為想
    像競合犯，應從一重論以非法持有第二級毒品大麻罪論處。
三、公訴意旨以被告一次持有如此數量之大麻煙捲及ＭＤＭＡ五顆，顯非供己施用，
    應係為他人（即綽號「阿強」姓名年籍不詳之成年男子）運送毒品，應認被告所
    為係涉犯毒品危害防制條例第四條第五項、第二項之運輸第二級毒品未遂罪嫌，
    惟訊據被告堅決否認有運輸之犯行，辯稱：扣案之毒品均係向「阿強」買來，為
    供己吸食，並非要運送給「阿茂」，且確無「阿茂」其人等語。按犯罪事實應依
    證據認定之，無證據不得認定犯罪事實，刑事訴訟法第一百五十四條第二項定有
    明文，又所謂認定犯罪事實之證據，係指足以認定被告確有犯罪行為之積極證據
    而言，該項證據自須適合於被告犯罪事實之認定，始得採為斷罪資料，如未能發
    現相當證據，或證據不足以證明，自不能以推測或擬制之方法，以為裁判之基礎
    ，而積極證據不足為不利於被告之事實認定時，亦應為有利於被告之認定，更不
    必有何有利之證據（參照最高法院二十九年上字第三一０五號、四十年台上字第
    八六號及三十年上字第八一六號判例）。按公訴意旨認被告係涉犯運輸第二級毒
    品之罪，無非係以(一)被告於警訊中之自白﹔(二)被告為警查獲之大麻煙捲九十四支
    及ＭＤＭＡ五顆﹔及(三)被告之尿液檢驗均呈陰性等，為其論據。惟查：
（一）本院函請行政院衛生署基隆醫院對被告進行精神鑑定結果：被告因案發時未受
      治療，其精神狀態處於精神耗弱狀態，其判斷等認知功能不佳，極有可能在害
      怕中做出違背事實且不利於自己的陳述，此有行政院衛生署基隆醫院精神鑑定
      報告書乙份在卷可攷。按被告於案發當時係處於精神耗弱狀態，依鑑定報告結
      果認被告可能於害怕中做出違背事實且不利於己之陳述，按警訊錄音帶雖經原
      審堪驗結果認警訊筆錄內容係由警員提問，被告逐一回答，再由警員依被告回
      答之內容記載之方式製作，筆錄內容與警訊錄音帶內容一致，認被告於警訊時
      均自由陳述等，然被告於警訊時對於警員之提問，每每有答非所問，經提問警
      員一再重複提問及自行解釋被告回答內容之情形，稽諸前述精神鑑定結果認被
      告於案發時可能因害怕而作出違背事實且不利於己之供述，則被告之警訊筆錄
      可否認其係於自由意志下所為即有可疑。
（二）次按被告於檢察官偵訊、原審及本院迭次訊問時均矢口否認警訊筆錄之真實性
      ，辯稱經警查獲毒品係為供己施用而向「阿強」買來的，復與證人呂坤霖於原
      審之證述情節相符。又公訴人亦無法證明確有被告於警訊筆錄中所稱運輸毒品
      之收受人「阿茂」其人。況查，持有毒品之原因並非供運輸一途，有可能係其
      他原因而持有不一而足。尚難僅因被告持有之毒品量多即臆測認係為他人運輸
      ，而遽以運輸毒品罪責相繩。公訴人認被告所為，係犯毒品危害防制條例第四
      條第五項、第二項之運輸第二級毒品未遂罪，尚有未洽，惟其起訴之犯罪事實
      已含有持有之事實，本院自得對持有部分論罪科刑，至於被訴運輸毒品部分因
      與有罪之持有部分有裁判上一罪之關係，自不另為無罪之諭知。
四、原審以被告上述犯行事證明確，予以論罪科刑，固非無見，惟查本件被告經警自
    身上查獲之毒品大麻煙捲九十四支及ＭＤＭＡ五顆係為供己施用，已如前述，原
    審認係被告為他人運輸之毒品，其認事用法，自有違誤，另被告原有輕度智能不
    足，復因長期濫用精神作用物質，嚴重影響其判斷、推理等認知功能（詳見上開
    鑑定書），於案發時未受治療，其精神狀態處於精神耗弱狀態，其判斷等認知功
    能不佳，為精神耗弱之人，應依刑法第十九條第二項規定減輕其刑，原審未加審
    認，亦有未洽。被告上訴指摘原判決不當，為有理由，應由本院將原判決撤銷改
    判，爰審酌被告犯罪之動機、目的、手段、持有毒品之數量有大麻煙捲九十四支
    及ＭＤＭＡ五顆，及其犯罪所生之危害等一切情狀，量處如主文第二項所示之刑
    ，以示懲儆。扣案之第二級毒品大麻九十四支（煙捲總重共二十點七公克，包裝
    重共一點八八公克）及ＭＤＭＡ五顆（驗餘淨重共一點三六○八公克），係查獲
    之毒品，有上開毒品鑑定通知書及鑑驗通知書在卷可佐，不問屬於犯人與否，均
    依毒品危害防制條例第十八條第一項前段規定沒收銷燬之。
據上論斷，應依刑事訴訟法第三百六十九條第一項前段、第三百六十四條、第二百九
十九條第一項前段，毒品危害防制條例第十一條第二項、第十八條第一項前段，刑法
第四十一條第一項前段、第五十五條、第十九條第二項、第十一條、罰金罰鍰提高標
準條例第一條、第二條前段，判決如主文。
本案經檢察官郭弘佑到庭執行職務。
中      華      民      國      九十二      年     十二     月    二    日
                              臺灣高等法院刑事第十一庭
                                  審判長法  官  楊  照  男
                                        法  官  王  詠  寰
                                        法  官  陳  炳  彰
右正本證明與原本無異。
檢察官如不服本判決，應於收受送達後十日內向本院提出上訴書狀，其未敘述上訴之
理由者並得於提起上訴後十日內向本院補提理由書（均須按他造當事人之人數附繕本
）。
被告不得上訴。                         書記官  沈  秀  容
中      華      民      國    九十二    年    十二      月      五      日
附錄：本判決論罪科刑法條全文
毒品危害防制條例第十一條
持有第一級毒品者，處三年以下有期徒刑、拘役或新台幣五萬元以下罰金。
持有第二級毒品者，處二年以下有期徒刑、拘役或新台幣三萬元以下罰金。
持有專供製造或施用毒品之器具者，處一年以下有期徒刑、拘役或新台幣一萬元以下
罰金。


司法院資訊處製作；財團法人民間司法改革基金會備份。
